【裁判字號】    97,易,518
【裁判日期】    970930
【裁判案由】    詐欺等
【裁判全文】
臺灣基隆地方法院刑事判決               97年度易字第518號
公  訴  人  臺灣基隆地方法院檢察署檢察官
被      告  丙○○
上列被告因詐欺等案件，經檢察官提起公訴（97年度偵緝字第
355 號），因被告所犯為死刑、無期徒刑、最輕本刑為3 年以上
有期徒刑或高等法院管轄第一審案件以外之罪，且於準備程序進
行中，被告先就被訴事實為有罪之陳述，經本院合議庭裁定進行
簡式審判程序，判決如下：
    主  文
丙○○幫助意圖為自己不法之所有，以詐術使人將本人之物交付
，處有期徒刑肆月，如易科罰金，以新台幣壹仟元折算壹日；又
幫助意圖為自己不法之所有，以恐嚇使人將本人之物交付，未遂
，處有期徒刑肆月，如易科罰金，以新台幣壹仟元折算壹日。應
執行有期徒刑陸月，如易科罰金，以新台幣壹仟元折算壹日。
    事  實
一、丙○○於民國96年5 月間，透過報紙刊登申辦信用卡廣告所
    載之聯絡電話，與黃獻德連絡，得知黃獻德欲收購帳戶，丙
    ○○明知金融機構帳戶為個人信用之表徵，且申請開立金融
    帳戶並無任何特殊限制，任何人只要有些許款項，均可自行
    至不同金融機構申請開立多數帳戶使用，並預見將本人所有
    之帳戶存摺、印章、提款卡及密碼交付他人使用，可能因此
    供不法份子利用以詐術或恐嚇使他人將款項匯入後，再予提
    領使用，因而幫助他人從事詐欺取財或恐嚇取財之目的，竟
    為圖不法利得，基於幫助他人詐欺取財之不確定故意，於96
    年6 月5 日晚間某時，在臺北縣三重市○○路某處，收受林
    隆國交付其於中國信託商業銀行基隆分行開設帳號00000000
    0000號帳戶之存摺、印章、提款卡及密碼後，前往黃獻德位
    於臺北縣泰山鄉○○路○段142 巷8 號6 樓之1 租屋處，將
    上開林隆國所有帳戶之存摺、印章、提款卡及密碼交付黃獻
    德，嗣甲○○於96年6 月8 日下午1 時30分許，在位於臺中
    市北屯區虎一巷35號住處，接獲語音電話，佯稱甲○○申辦
    門號0000000000號行動電話因逾期未繳通話費，將於近日遭
    停用等情，因甲○○未申辦使用該行動電話門號，隨即依語
    音指示轉接服務人員，一名身分不詳之成年人自稱服務人員
    ，確認甲○○之基本資料後，表示將為甲○○轉接警察局報
    案組，另名身分不詳之成年人自稱為警察人員，訛稱甲○○
    之身分證號碼涉及刑事案件，資產將遭凍結，須將存款匯入
    指定帳戶，待釐清案情後，即可解除資金凍結等情，使甲○
    ○陷於錯誤，依指示前往位於臺中市○○路之中國信託商業
    銀行，於同日下午3 時30分許，以臨櫃匯款之方式，將新台
    幣（下同）24萬7,000 元匯入前開林隆國之帳戶內。又丙○
    ○另行基於幫助他人恐嚇取財之不確定犯意，於96年6 月10
    至12日間某日，收受林隆國交付鄭景騰於華南商業銀行三和
    分行開設帳號000000000000號帳戶之存摺、印章、提款卡及
    密碼後（鄭景騰於96年6 月初某日，在其位於臺北縣三重市
    ○○路○段173 巷13號住處附近，將該帳戶之存摺、印章、
    提款卡及密碼交付予林隆國；而鄭景騰涉犯幫助恐嚇取財未
    遂罪嫌，業經臺灣板橋地方法院以97年度易字第23號判決判
    處有期徒刑4 月，另林隆國涉犯幫助詐欺取財及幫助恐嚇取
    財未遂等罪嫌，業經本院以97年度易字第271 號判決各判處
    有期徒刑3 月，應執行有期徒刑5 月），在黃獻德前開租屋
    處，將上開鄭景騰所有帳戶之存摺、印章、提款卡及密碼等
    物交付黃獻德（黃獻德涉犯幫助詐欺取財及幫助恐嚇取財未
    遂等案件，尚在法院審理中），而身分不詳之人於96年6 月
    6 日上午9 時許，在臺南市○區○○街528 巷49弄口，竊取
    林國平使用車號2098-JX 號自小客車後，嗣林國平之子林佳
    毅於96年6 月12日晚間，接獲身分不詳之成年男子來電，稱
    上開車輛已遭竊取，須給付7 萬元，否則將無法取回車輛等
    語，使林佳毅心生畏懼，惟因林佳毅未依指示匯款，致該等
    恐嚇取財之犯行未能既遂。
二、案經基隆市警察局第二分局報請臺灣基隆地方法院檢察署檢
    察官偵查起訴。
    理  由
壹、程序事項
    被告丙○○所犯者非為死刑、無期徒刑、最輕本刑為3 年以
    上有期徒刑之罪或高等法院管轄第一審案件，其於準備程序
    進行中，先就被訴事實為有罪之陳述，經告知其簡式審判程
    序之旨，並聽取公訴人、被告之意見後，本院合議庭依刑事
    訴訟法第273 條之1 第1 項之規定，裁定由受命法官獨任以
    簡式審判程序進行本案之審理。
貳、實體事項
一、事實認定部分
    上開事實，業據被告於本院審理中坦承不諱，復經證人甲○
    ○、林佳毅、林隆國及鄭景騰證述明確，另有甲○○提供之
    中國信託商業銀行存入憑證、甲○○住處電話之通聯紀錄、
    中國信託商業銀行股份有限公司96年10月11日中信銀集作字
    第96508252號函檢附林隆國所有前開帳戶之開戶資料及交易
    往來明細、96年11月15日中信銀集作字第96509451號函檢附
    林隆國所有前開帳戶之提款資料、96年12月28日中信銀集作
    字第96510440號函檢附林隆國所有前開帳戶之印鑑卡變更資
    料、華南商業銀行三和分行96年6 月26日（96）華三和字第
    103 號函檢附鄭景騰所有前開帳戶之開戶資料及車籍資料在
    卷可稽，應堪認定；復按在金融機構開立帳戶、請領存摺及
    提款卡使用，係針對個人身分之社會信用而予以資金流通，
    具有強烈之屬人性格，而金融帳戶作為個人理財之工具，申
    請開設並無任何特殊之限制，一般民眾均得以存入最低開戶
    金額之方式申請使用，且同一人得在不同之金融機構申請數
    個存款帳戶使用，乃眾所週知之事實，被告為成年人，且有
    相當之工作經驗，對於上情當無不知之理，又依一般人之社
    會經驗，若遇他人捨以自己名義申請帳戶，反向不特定人蒐
    集金融帳戶使用，衡情應對該帳戶是否供合法使用一節有所
    懷疑，且近年不法份子利用帳戶掩飾、隱匿詐財或恐嚇贓款
    之事，迭有所聞，被告就此即無不知之理，而被告就其將林
    隆國及鄭景騰所有上開帳戶之存摺、印章、提款卡及密碼交
    付黃獻德使用，可能因而幫助他人從事詐欺取財或恐嚇取財
    之目的既已有所預見，仍將前開帳戶之存摺、印章、提款卡
    及密碼交付黃獻德，顯有容認發生之本意，是以被告確有幫
    助收受前開帳戶之人，利用該等帳戶詐欺取財及恐嚇取財之
    不確定故意甚明，事證明確，被告犯行應堪認定。
二、論罪科刑部分
（一）按刑法上之幫助犯，係對於犯罪與正犯有共同之認識，以
      幫助之意思，對於正犯資以助力，而未參與犯罪行為者而
      言，如未參與實行構成要件之行為，且係出於幫助之意思
      ，提供助力，即屬幫助犯，而非共同正犯（最高法院49年
      台上字第77號判例可資參照）。本件被告基於幫助之犯意
      ，先後將林隆國及鄭景騰所有前揭帳戶之存摺、印章、提
      款卡及密碼交付予黃獻德，致真實身分不詳之成年人對甲
      ○○施以詐術，使甲○○陷於錯誤，而將前開金錢匯入林
      隆國所有之前開帳戶，另身分不詳之人則以前詞恫嚇林佳
      毅，使林佳毅陷於錯誤，惟因林佳毅未依指示將金錢匯入
      鄭景騰所有之前開帳戶，致未能遂行恐嚇取財之犯行，而
      為他人之詐欺取財及恐嚇取財等行為均提供助力，核被告
      所為，分別係犯刑法第30條第1 項、第339 條第1 項之幫
      助詐欺取財罪及刑法第30條第1 項、第346 條第3 項、第
      1 項之幫助恐嚇取財未遂罪。
（二）次按刑法第28條之共同正犯，係指二人以上共同實施犯罪
      之行為者而言；幫助他人犯罪，並非實施正犯，在事實上
      雖有二人以上共同幫助他人犯罪，要亦各負其幫助犯之責
      任，仍無適用該條之餘地（最高法院82年度台上字第6084
      號判決可資參照）。本件被告基於幫助之犯意，將林隆國
      及鄭景騰提供前開帳戶之存摺、印章、提款卡及密碼交付
      黃獻德，使身分不詳之人得以使用該等帳戶，為上開詐欺
      取財及恐嚇取財未遂之犯行，亦即被告與林隆國、鄭景騰
      、黃獻德均係參與實施犯罪構成要件以外之行為，換言之
      ，被告轉交前開帳戶之行為，與林隆國、鄭景騰等人提供
      帳戶及黃獻德收受帳戶等行為，均幫助身分不詳之人為前
      開犯行，參酌上開所述，應各負幫助犯之責任，當無成立
      共同正犯之餘地，故檢察官指被告與黃獻德、林隆國、鄭
      景騰就前開幫助詐欺取財及幫助恐嚇取財未遂等犯行，有
      犯意聯絡及行為分擔，為共同正犯等情，即有未洽。
（三）被告將林隆國及鄭景騰所有前開帳戶之存摺、印章、提款
      卡及密碼，分別交付予黃獻德，亦即被告所為上開幫助詐
      欺取財及幫助恐嚇取財未遂等犯行，犯意各別，行為互殊
      ，應予分論併罰。
（四）被告將鄭景騰所有前開帳戶之存摺、印章、提款卡及密碼
      ，交付黃獻德，使身分不詳之人得以利用該帳戶，對林佳
      毅為前開恐嚇取財之犯行，惟因林佳毅未依指示匯款，致
      該恐嚇取財之犯行未能既遂，其犯罪尚屬未遂，爰按既遂
      犯之刑減輕之。
（五）被告係基於幫助之犯意為上開2 次犯行，為幫助犯，爰均
      依刑法第30條第2 項之規定，按正犯之刑減輕之，並就被
      告所為幫助恐嚇取財未遂之犯行部分，遞減其刑。
（六）爰審酌被告正值壯年，不思循正當途徑獲取生活所需，竟
      為圖不法利益，將前開帳戶交付予黃獻德，使不法分子得
      以使用該等帳戶，致甲○○受有損害，並使犯罪追查趨於
      複雜，法治觀念已有偏差，且影響社會正常交易安全及秩
      序非微，然林佳毅未依指示匯款，又被告於本院審理時坦
      承犯行，犯後態度尚屬良好等一切情狀，分別量處如主文
      所示之刑，並均諭知易科罰金之折算標準，另依法定其應
      執行之刑。
據上論斷，應依刑事訴訟法第273 條之1 第1 項、第299 條第1
項前段，刑法第339 條第1 項、第346 條第1 項、第3 項、第25
條、第30條、第41條第1 項前段、第2 項、第51條第5 款，刑法
施行法第1 條之1 ，判決如主文。
本案經檢察官乙○○到庭執行職務
中    華    民    國    97    年    9     月    30    日
                  刑事第二庭法    官  邰婉玲
以上正本證明與原本無異。
如不服本判決應於收受本判決後10日內向本院提出上訴書狀，其
未敘述上訴理由者，並得於提起上訴後10日內向本院補提理由書
狀（均須按他造當事人之人數附繕本）「切勿逕送上級法院」。
中    華    民    國    97    年    9     月    30    日
                            書 記 官  彭筠凱
附錄所犯法條：
中華民國刑法第339條第1項
（普通詐欺罪）
意圖為自己或第三人不法之所有，以詐術使人將本人或第三人之
物交付者，處5年以下有期徒刑、拘役或科或併科1千元以下罰金
。
中華民國刑法第346條
（單純恐嚇罪）
意圖為自己或第三人不法之所有，以恐嚇使人將本人或第三人之
物交付者，處6月以上5年以下有期徒刑，得併科1千元以下罰金
。
以前項方法得財產上不法之利益，或使第三人得之者，亦同。
前二項之未遂犯罰之。


司法院資訊處製作；財團法人民間司法改革基金會備份。
